---
title: "Четвертая практика"
subtitle: "Отчет"
author: "HelgiLO@yandex.ru"
format: 
  md:
    output-file: README.md
---

## Цель работы

1. Закрепить практические навыки использования языка программирования R для
обработки данных
2. Закрепить знания основных функций обработки данных экосистемы tidyverse
языка R
3. Закрепить навыки исследования метаданных DNS трафика

## Исходные данные

1. Программное обеспечение Windows 11 Home
2. Visual Studio
3. Интерпретатор языка R 4.1

## План
Используя R и среду разработки RstudioIDE, выполнить задания

## Шаги:   

1. Импортируйте данные DNS –
https://storage.yandexcloud.net/dataset.ctfsec/dns.zip
 

Ответ: выполнено
2.  Добавьте пропущенные данные о структуре данных (назначении столбцов)
```{r}
library(httr)
library(jsonlite)
library(readr)
library(dplyr)
log_file = file.path("dns.log")

column_names <- c(
  "timestamp", "uid", "source_ip", "source_port", "destination_ip", 
  "destination_port", "protocol", "transaction_id", "query", "qclass", 
  "qclass_name", "qtype", "qtype_name", "rcode", "rcode_name", 
  "AA", "TC", "RD", "RA", "Z", "answers", "TTLS", "rejected"
)
dns_data <- invisible(read_delim(
  log_file[1],
  delim = "\t",
  col_names = column_names,
  comment = "#",
  na = c("", "NA", "-"),
  trim_ws = TRUE,
  show_col_types = FALSE
)) %>% as_tibble()
```


3.  Преобразуйте данные в столбцах в нужный форма

```{r}
dns_data_clean <- dns_data %>%
  mutate(
    timestamp = as.POSIXct(timestamp, origin = "1970-01-01"),
    source_port = as.numeric(source_port),
    destination_port = as.numeric(destination_port),
    transaction_id = as.numeric(transaction_id),
    qclass = as.numeric(qclass),
    qtype = as.numeric(qtype),
    rcode = as.numeric(rcode),
  ) %>% as_tibble()

head(dns_data_clean,10)
```


4.  Просмотрите общую структуру данных с помощью функции glimpse()

```{r}
library(dplyr)

dns_data_clean %>% glimpse()
```


5. Сколько участников информационного обмена в сети Доброй Организации?

```{r}
all_unique_ip <- unique(c(dns_data_clean$source_ip, dns_data_clean$destination_ip))

```

6.  Какое соотношение участников обмена внутри сети и участников обращений к внешним ресурсам?
```{r}
internal_ips <- all_unique_ip[grepl("^(10\\.|192\\.168\\.|172\\.(1[6-9]|2[0-9]|3[0-1])\\.)", all_unique_ip)]
external_ips <- all_unique_ip[!grepl("^(10\\.|192\\.168\\.|172\\.(1[6-9]|2[0-9]|3[0-1])\\.)", all_unique_ip)]
length(internal_ips) / length(external_ips)

```


7. Найдите топ-10 участников сети, проявляющих наибольшую сетевую активность.
```{r}
dns_data_clean %>% group_by(source_ip) %>% count(sort = TRUE) %>% head(10)

```

8. Найдите топ-10 доменов, к которым обращаются пользователи сети и соответственное количество обращений
```{r}
dns_data_clean %>% count(query, sort = TRUE) %>% head(10)
```


9. Опеределите базовые статистические характеристики (функция summary() ) интервала времени между последовательными обращениями к топ-10 доменам.

```{r}
top_domains <- dns_data_clean %>% 
  count(query, sort = TRUE) %>% 
  head(10) %>% 
  pull(query)

top_domains_data <- dns_data_clean %>% 
  filter(query %in% top_domains) %>% 
  arrange(timestamp)

time_intervals <- top_domains_data %>% 
  group_by(query) %>% 
  mutate(time_diff = as.numeric(timestamp - lag(timestamp))) %>% 
  ungroup() %>% 
  filter(!is.na(time_diff)) %>% 
  pull(time_diff)

summary(time_intervals)
```

10. Часто вредоносное программное обеспечение использует DNS канал в качестве канала управления, периодически отправляя запросы на подконтрольный злоумышленникам DNS сервер. По периодическим запросам на один и тот же домен можно выявить скрытый DNS канал. Есть ли  такие IP адреса в исследуемом датасете?

```{r}
periodic_analysis <- dns_data_clean %>%
  group_by(source_ip, query) %>%
  arrange(timestamp) %>%
  mutate(
    time_diff = as.numeric(timestamp - lag(timestamp)),
    request_count = n()
  ) %>%
  filter(request_count >= 5) %>%
  filter(!is.na(time_diff)) %>%
  summarise(
    request_count = first(request_count),
    mean_interval = mean(time_diff),
    sd_interval = sd(time_diff),
    cv_interval = sd_interval / mean_interval, 
    min_interval = min(time_diff),
    max_interval = max(time_diff),
    regularity_score = 1 / (1 + cv_interval)
  ) %>%
  ungroup() %>%
  filter(cv_interval < 0.5, 
         mean_interval >= 30,
         mean_interval <= 3600) %>%
  arrange(regularity_score)

suspicious_ips <- periodic_analysis %>%
  group_by(source_ip) %>%
  summarise(
    domains_targeted = n_distinct(query),
    avg_regularity = mean(regularity_score),
    total_requests = sum(request_count)
  ) %>%
  filter(domains_targeted >= 1) %>%
  arrange(desc(avg_regularity))
```

11.  Определите местоположение (страну, город) и организацию-провайдера для топ-10 доменов. Для этого можно использовать сторонние сервисы, например http://ip-api.com (API-эндпоинт – http://ip-api.com/json).

```{r}
print("Наиболее подозрительные IP-адреса:")
print(suspicious_ips, n = 20)
head(suspicious_ips)
top_10_domains <- dns_data_clean%>%count(query, sort = TRUE) %>%
  as_tibble() %>% head(10)
top_10_domains
top_domains <- dns_data_clean %>%
  filter(!is.na(query)) %>%
  count(query, sort = TRUE) %>%
  head(10)
get_geo_info <- function(ip) {
  if (is.na(ip) || ip == "") {
     return(tibble(
      ip_address = NA_character_,
      country = "IP не определён",
      city = "IP не определён",
      isp = "IP не определён"
    ))
  }
  if (grepl("^(10\\.|192\\.168\\.|172\\.(1[6-9]|2[0-9]|3[0-1])\\.)", ip)) {
    return(tibble(
      ip_address = ip,
      country = "Частный IP",
      city = "Частный IP",
      isp = "Частный IP"
    ))
  }
  url <- paste0("http://ip-api.com/json/", ip)
  response <- GET(url)
  if (status_code(response) == 200) {
    data <- fromJSON(content(response, "text"))
    if (data$status == "success") {
      return(tibble(
        ip_address = ip,
        country = data$country,
        city = data$city,
        isp = data$isp
      ))
    } else {
      return(tibble(
        ip_address = ip,
        country = paste("API ошибка:", data$status),
        city = paste("API ошибка:", data$status),
        isp = paste("API ошибка:", data$status)
      ))
    }
  } else {
    return(tibble(
      ip_address = ip,
      country = "Ошибка API",
      city = "Ошибка API",
      isp = "Ошибка API"
    ))
  }
}

dns_with_dest_ip <- dns_data_clean %>%
  filter(!is.na(destination_ip)) %>%
  select(query, destination_ip) %>%
  distinct()
relevant_dns <- dns_with_dest_ip %>%
  filter(query %in% top_10_domains$query)
geo_results_df <- tibble(
  ip_address = character(),
  country = character(),
  city = character(),
  isp = character()
)
unique_ips_to_check <- unique(relevant_dns$destination_ip)
for (ip in unique_ips_to_check) {
  geo_info_row <- get_geo_info(ip)
  geo_results_df <- bind_rows(geo_results_df, geo_info_row)
}
domain_geo_info_final <- relevant_dns %>%
  left_join(geo_results_df, by = c("destination_ip" = "ip_address")) %>%
  rename(ip_address = destination_ip) %>%
  select(domain = query, ip_address, country, city, isp)
domain_order_factor <- factor(domain_geo_info_final$domain, levels = top_10_domains$query)
domain_geo_info_final_sorted <- domain_geo_info_final %>%
  mutate(domain_order = domain_order_factor) %>%
  arrange(domain_order) %>%
  select(-domain_order)

print(domain_geo_info_final_sorted)

```

## Оценка результата

В результате лабораторной работы мы ознакомились с продвинутыми техниками обработки данных

## Вывод

Таким образом, мы научились продолжили изучать основы обработки данных в R.