---
title: "Вторая практика"
subtitle: "Отчет "
author: "HelgiLO@yandex.ru"
format: 
  md:
    output-file: README.md
---

## Цель работы

1. Развить практические навыки использования языка программирования R для
обработки данных
2. Закрепить знания базовых типов данных языка R
3. Развить практические навыки использования функций обработки данных пакета
dplyr – функции select(), filter(), mutate(), arrange(), group_by()

## Исходные данные

1. Программное обеспечение Windows 11 Home
2. Visual Studio
3. Интерпретатор языка R 4.1

     
       
 
## План
Используя R и среду разработки RstudioIDE, выполнить задания

## Шаги:   

1. Сколько строк в датафрейме?
 
```{r}
library(dplyr)
starwars %>% nrow()
```
2. Сколько столбцов в датафрейме?
```{r}
library(dplyr)

starwars %>% ncol()
```


3. Как просмотреть примерный вид датафрейма?

```{r}
library(dplyr)

starwars %>% glimpse()
```


4. Сколько уникальных рас персонажей (species) представлено в данных?

```{r}
library(dplyr)

nrow(starwars %>% distinct(species))
```


5. Найти самого высокого персонажа.

```{r}
library(dplyr)

starwars %>% filter(height == max(height, na.rm = TRUE)) %>%  select(name)
```

6. Найти всех персонажей ниже 170

```{r}
library(dplyr)

starwars %>% filter(height<170)
```


7. Подсчитать ИМТ (индекс массы тела) для всех персонажей. ИМТ подсчитать по
формуле
𝐼 = 𝑚/(ℎ^2)

```{r}
library(dplyr)

starwars %>%
  filter(!is.na(height), !is.na(mass)) %>%
  mutate(BMI = mass / (height/100)^2) %>%
  select(name, height, mass, BMI) %>%
  print(n=59)

```

8.  Найти 10 самых “вытянутых” персонажей. “Вытянутость” оценить по отношению
массы (mass) к росту (height) персонажей

```{r}
library(dplyr)


starwars %>%
  filter(!is.na(height), !is.na(mass)) %>%
  mutate(elongation = mass / (height)) %>%
  select(name, elongation) %>%
  arrange(desc(elongation))

```


9. Найти средний возраст персонажей каждой расы вселенной Звездных войн.

```{r}
library(dplyr)

starwars %>%
  filter(!is.na(birth_year)) %>%
  mutate(age = 100 + birth_year) %>% 
  summarise(mean_age = mean(age))

```

10. Найти самый распространенный цвет глаз персонажей вселенной Звездных
войн.

```{r}
library(dplyr)

starwars %>%
count(eye_color, sort = TRUE) %>%
slice(1) %>%
pull(eye_color)
```

11. Подсчитать среднюю длину имени в каждой расе вселенной Звездных войн

```{r}
library(dplyr)

starwars %>%
mutate(str_length = nchar(as.character(name))) %>%
summarise(avg_length = mean(str_length, na.rm = TRUE))
```



## Оценка результата

В результате лабораторной работы мы ознакомились с dplyr.

## Вывод

Таким образом, мы научились основам dplyr