---
title: "Третья практика"
subtitle: "Отчет "
author: "HelgiLO@yandex.ru"
format: 
  md:
    output-file: README.md
---

## Цель работы

1. Развить практические навыки использования языка программирования R для
обработки данных
2. Закрепить знания базовых типов данных языка R
3. Развить практические навыки использования функций обработки данных пакета
dplyr – функции select(), filter(), mutate(), arrange(), group_by()

## Исходные данные

1. Программное обеспечение Windows 11 Home
2. Visual Studio
3. Интерпретатор языка R 4.1

     
       
 
## План
Используя R и среду разработки RstudioIDE, выполнить задания

## Шаги:   

1. Сколько встроенных в пакет nycflights13 датафреймов
 
```{r}
library("nycflights13")
data(package="nycflights13")
```
Ответ: 5
2. Сколько строк в каждом датафрейме??
```{r}
data_list <- data(package = "nycflights13")$results[, "Item"]

total_rows <- sum(sapply(data_list, function(df_name) {
  nrow(get(df_name)) 
  }))

print(paste("Total rows across all data frames:", total_rows))
```


3.  Сколько столбцов в каждом датафрейме?

```{r}
total_columns <- sum(sapply(data_list, function(df_name) {
  ncol(get(df_name)) 
  }))

print(paste("Total columns across all data frames:", total_columns))
```


4. Как просмотреть примерный вид датафрейма?

```{r}
library(dplyr)

planes %>% glimpse()
```


5. Сколько компаний-перевозчиков (carrier) учитывают эти наборы данных (представлено в наборах данных)

```{r}
airlines %>%
group_by(carrier) %>%
summarise(count = n()) %>%
nrow()
```

6. Сколько рейсов принял аэропорт John F Kennedy Intl в мае
```{r}
glimpse(flights)
arrivals_count <- flights %>%
  filter(origin == "JFK", month==5) %>%  
tally()

arrivals_count
```


7. Какой самый северный аэропорт?

```{r}
airports %>% filter(lat == max(lat)) %>%  select(name, lat)
```

8.  Какой аэропорт самый высокогорный (находится выше всех над уровнем моря)?
```{r}
airports %>% filter(alt == max(alt) ) %>% select(name, alt)
```


9. Какие бортовые номера у самых старых самолетов?
```{r}
planes %>% select(model, year) %>% arrange(year, na.rm=TRUE)
```

10. Какая средняя температура воздуха была в сентябре в аэропорту John F Kennedy Intl (в градусах Цельсия)
```{r}

```

11.  Какие бортовые номера у самых старых самолетов?

```{r}
planes %>% select(model, year) %>% arrange(year, na.rm=TRUE)
```

12. Какая средняя температура воздуха была в сентябре в аэропорту John F Kennedy Intl (в градусах Цельсия).

```{r}
weather_data <- weather %>%filter(origin == "JFK", month==9)
print((mean(weather_data$temp) - 32)*5/9)
```

13. Самолеты какой авиакомпании совершили больше всего вылетов в июне?

```{r}
flights %>% left_join(airlines, join_by(carrier)) %>% filter(month == 6)%>%group_by(name) %>% summarise(amount = n()) %>% arrange(desc(amount)) %>% slice(1) %>% select(name, amount) 

```


14. Самолеты какой авиакомпании задерживались чаще других в 2013 году?

```{r}
flights %>% left_join(airlines, join_by(carrier)) %>% group_by(name) %>% filter(arr_delay> 0 & year == 2013) %>% summarise(amount = n()) %>% arrange(desc(amount)) %>% slice(1) %>% select(name, amount) 
```



## Оценка результата

В результате лабораторной работы мы ознакомились с dplyr и nycflights13

## Вывод

Таким образом, мы научились основам dplyr