---
title: "Шестая практика"
subtitle: "Отчет "
author: "HelgiLO@yandex.ru"
format: 
  md:
    output-file: README.md
---

## Цель работы


1. Закрепить навыки исследования данных журнала Windows Active Directory
2. Изучить структуру журнала системы Windows Active Directory
3. Закрепить практические навыки использования языка программирования R для обработки данных
4. Закрепить знания основных функций обработки данных экосистемы tidyverse языка R


## Исходные данные

1. Программное обеспечение Windows 11 Home
2. Visual Studio
3. Интерпретатор языка R 4.1

     
       
 
## План
Используя R и среду разработки RstudioIDE, выполнить задания

## Шаги:   

1. Импортируйте данные в R. Это можно выполнить с помощью jsonlite::stream_in(file()) . Датасет находится по адресу https://storage.yandexcloud.net/iamcth-data/dataset.tar.gz.
 
```{r}

library(jsonlite)
library(tidyverse)
library(xml2)
library(rvest)

dataset <- "https://storage.yandexcloud.net/iamcth-data/dataset.tar.gz"
archive <- "dataset.tar.gz"

if (!file.exists(archive)) {
  cat("Скачивание архива...\n")
  download.file(url = dataset, destfile = archive, mode = "wb")
}

archive_contents <- untar(tarfile = archive, list = TRUE)
json_file <- archive_contents[grep("\\.json$", archive_contents)]
temp_json_dir <- tempdir()
untar(tarfile = archive, files = json_file, exdir = temp_json_dir)
json_file_path <- file.path(temp_json_dir, json_file)

json_con <- file(json_file_path, "r")
raw_data <- stream_in(json_con, pagesize = 5000, verbose = FALSE, flatten = TRUE)
close(json_con)



```

2-3. Привести датасеты в вид “аккуратных данных”, преобразовать типы столбцов в соответствии с типом данных; ривести датасеты в вид “аккуратных данных”, преобразовать типы столбцов в
соответствии с типом данных
Просмотрите общую структуру данных с помощью функции glimpse()
Раскройте датафрейм избавившись от вложенных датафреймов. Для
обнаружения таких можно использовать функцию dplyr::glimpse() , а для
раскрытия вложенности – tidyr::unnest() . Обратите внимание, что при
раскрытии теряются внешние названия колонок – это можно предотвратить
если использовать параметр tidyr::unnest(..., names_sep = )

```{r}


unnested_data <- raw_data
list_cols <- names(unnested_data)[sapply(unnested_data, is.list)]

iteration <- 0
while(length(list_cols) > 0 && iteration < 100) {
  iteration <- iteration + 1
  cat("  Итерация", iteration, ": раскрываем", length(list_cols), "колонок-списков\n")
  
  for (col in list_cols) {
    tryCatch({
      sample_val <- unnested_data[[col]][[which(!sapply(unnested_data[[col]], is.null))[1]]]
      
      if (is.list(sample_val) && !is.null(names(sample_val))) {
        unnested_data <- unnested_data %>% 
          unnest_wider(all_of(col), names_sep = "_", simplify = TRUE, strict = FALSE)
      } else {
        unnested_data[[col]] <- sapply(unnested_data[[col]], function(x) {
          if (is.null(x) || length(x) == 0) return(NA_character_)
          if (length(x) == 1) return(as.character(x))
          paste(x, collapse = ", ")
        })
      }
    }, error = function(e) {
      cat("    Ошибка в колонке", col, "- пропускаем\n")
    })
  }
  
  list_cols <- names(unnested_data)[sapply(unnested_data, is.list)]
}

cat("  Финальных колонок после раскрытия:", ncol(unnested_data), "\n")




detect_and_convert <- function(col) {
  if (is.numeric(col) || is.logical(col) || inherits(col, "POSIXct")) {
    return(col)
  }
  
  if (!is.character(col)) return(col)
  
  non_na <- na.omit(col)
  if (length(non_na) == 0) return(col)
  
  sample_size <- min(1000, length(non_na))
  sample_vals <- non_na[1:sample_size]
  
  if (all(tolower(sample_vals) %in% c("true", "false", "1", "0"))) {
    return(case_when(
      tolower(col) %in% c("true", "1") ~ TRUE,
      tolower(col) %in% c("false", "0") ~ FALSE,
      TRUE ~ NA
    ))
  }
  
  if (all(grepl("^-?[0-9]+$", sample_vals))) {
    return(as.integer(col))
  }
  
  if (all(grepl("^-?[0-9]+(\\.[0-9]+)?$", sample_vals))) {
    return(as.numeric(col))
  }
  
  if (any(grepl("^\\d{4}-\\d{2}-\\d{2}", sample_vals[1:min(10, length(sample_vals))]))) {
    parsed <- lubridate::parse_date_time(col, 
                                          orders = c("ymd HMS", "ymd HM", "dmy HMS"),
                                          quiet = TRUE)
    if (sum(!is.na(parsed)) / length(col) > 0.5) {
      return(parsed)
    }
  }
  
  return(col)
}

char_cols <- names(unnested_data)[sapply(unnested_data, is.character)]
cat("  Найдено", length(char_cols), "текстовых колонок\n")

converted_types <- list()
for (col_name in char_cols) {
  original_class <- class(unnested_data[[col_name]])[1]
  unnested_data[[col_name]] <- detect_and_convert(unnested_data[[col_name]])
  new_class <- class(unnested_data[[col_name]])[1]
  
  if (original_class != new_class) {
    converted_types[[col_name]] <- paste0(original_class, " → ", new_class)
  }
}

if (length(converted_types) > 0) {
  cat("  Конвертировано колонок:", length(converted_types), "\n")
  cat("  Примеры преобразований:\n")
  for (i in 1:min(5, length(converted_types))) {
    cat("    •", names(converted_types)[i], ":", converted_types[[i]], "\n")
  }
} else {
  cat("  Типы уже корректны, преобразования не требуются\n")
}



list_cols_logical <- sapply(raw_data, is.list)
list_col_names <- names(raw_data)[list_cols_logical]
unnested_data <- raw_data %>%
    unnest(
      cols = all_of(list_col_names),
      names_sep = "_",
      keep_empty = TRUE
      )
list_cols_after_logical <- sapply(unnested_data, is.list)
remaining_list_cols <- names(unnested_data)[list_cols_after_logical]
if (length(remaining_list_cols) > 0) {
  iteration_count <- 0
  max_iterations <- 10
  while (length(remaining_list_cols) > 0 & iteration_count < max_iterations) {
    unnested_data <- unnested_data %>%
      unnest(
        cols = all_of(remaining_list_cols),
        names_sep = "_",
        keep_empty = TRUE
      )
    list_cols_after_logical <- sapply(unnested_data, is.list)
    remaining_list_cols <- names(unnested_data)[list_cols_after_logical]
    iteration_count <- iteration_count + 1
  }
}


glimpse(unnested_data)

```


4. Минимизируйте количество колонок в датафрейме – уберите колоки с
единственным значением параметра

```{r}

non_constant_cols <- names(unnested_data)[sapply(unnested_data, function(col) {
  n_distinct(col, na.rm = TRUE) > 1
})]

minimized_data <- unnested_data %>% select(all_of(non_constant_cols))

removed_count <- ncol(unnested_data) - ncol(minimized_data)

```


5. Какое количество хостов представлено в данном датасете?

```{r}
host_col_candidates <- grep("hostname|host", names(minimized_data), 
                            ignore.case = TRUE, value = TRUE)

if (length(host_col_candidates) > 0) {
  host_col_name <- host_col_candidates[1]
  num_unique_hosts <- n_distinct(minimized_data[[host_col_name]], na.rm = TRUE)
  cat("\nУникальных хостов (", host_col_name, "): ", num_unique_hosts, "\n", sep = "")
}

```

6. Подготовьте датафрейм с расшифровкой Windows Event_ID, приведите типы данных к типу их значений.
```{r}

webpage_url <- "https://learn.microsoft.com/en-us/windows-server/identity/ad-ds/plan/appendix-l--events-to-monitor"
webpage <- read_html(webpage_url)
event_df_raw <- html_table(webpage)[[1]]

event_df <- event_df_raw %>%
  transmute(
    event_id = as.numeric(`Current Windows Event ID`),
    criticality = `Potential Criticality`
  ) %>%
  filter(!is.na(event_id))

cat("Загружено событий из справочника:", nrow(event_df), "\n")


```


7. Есть ли в логе события с высоким и средним уровнем значимости? Сколько их?

```{r}

event_col_candidates <- grep("event.*code|event.*id|^event_id$", names(minimized_data), 
                             ignore.case = TRUE, value = TRUE)

if (length(event_col_candidates) > 0) {
  event_col_name <- event_col_candidates[1]
  cat("Используем колонку с кодами событий:", event_col_name, "\n")
  
  if (!is.numeric(minimized_data[[event_col_name]])) {
    minimized_data[[event_col_name]] <- as.numeric(minimized_data[[event_col_name]])
  }
  
  event_summary <- minimized_data %>%
    count(.data[[event_col_name]], name = "count") %>%
    rename(event_code = 1) %>%
    left_join(event_df, by = c("event_code" = "event_id"))
  
  criticality_counts <- event_summary %>%
    summarise(
      high = sum(count[grepl("High", criticality, ignore.case = TRUE)], na.rm = TRUE),
      medium = sum(count[grepl("Medium", criticality, ignore.case = TRUE)], na.rm = TRUE),
      total_events = sum(count)
    )
  
  cat("События высокой значимости (High):   ", criticality_counts$high, "\n")
  cat("События средней значимости (Medium): ", criticality_counts$medium, "\n")
  cat("Всего событий в датасете:            ", criticality_counts$total_events, "\n")
}
```
