---
title: "Шестая практика"
subtitle: "Отчет "
author: "HelgiLO@yandex.ru"
format: 
  md:
    output-file: README.md
---

## Цель работы


1. Закрепить навыки исследования данных журнала Windows Active Directory
2. Изучить структуру журнала системы Windows Active Directory
3. Закрепить практические навыки использования языка программирования R для обработки данных
4. Закрепить знания основных функций обработки данных экосистемы tidyverse языка R


## Исходные данные

1. Программное обеспечение Windows 11 Home
2. Visual Studio
3. Интерпретатор языка R 4.1

     
       
 
## План
Используя R и среду разработки RstudioIDE, выполнить задания

## Шаги:   

1. Импортируйте данные в R. Это можно выполнить с помощью jsonlite::stream_in(file()) . Датасет находится по адресу https://storage.yandexcloud.net/iamcth-data/dataset.tar.gz.
 
```{r}
library(jsonlite)
library(tidyverse)
library(xml2)
library(rvest)


dataset <- "https://storage.yandexcloud.net/iamcth-data/dataset.tar.gz"
archive <- "dataset.tar.gz"
if (!file.exists(archive)) {
  download.file(url = dataset, destfile = archive, mode = "wb")
}
archive_contents <- untar(tarfile = archive, list = TRUE)
json_file <- archive_contents[grep("\\.json$", archive_contents)]
temp_json_dir <- tempdir()
untar(tarfile = archive, files = json_file, exdir = temp_json_dir)
json_file_path <- file.path(temp_json_dir, json_file)
json_file_connection <- file(json_file_path, open = "r")
raw_data <- stream_in(json_file_connection)


close(json_file_connection)


```

2. Привести датасеты в вид “аккуратных данных”, преобразовать типы столбцов в соответствии с типом данных

```{r}
is_datetime_char <- function(x) {
  if (is.character(x) | is.factor(x)) {
    x_char <- as.character(x)
    non_na_sample <- x_char[!is.na(x_char)]
    if (length(non_na_sample) > 0) {
      try_result <- try(as.POSIXct(non_na_sample[1]), silent = TRUE)
      return(inherits(try_result, "POSIXct"))
    }
  }
  return(FALSE)
}
potential_datetime_cols <- sapply(raw_data, is_datetime_char)
datetime_col_names <- names(raw_data)[potential_datetime_cols]
if (length(datetime_col_names) > 0) {
  for (col_name in datetime_col_names) {
    raw_data[[col_name]] <- tryCatch(
      as.POSIXct(raw_data[[col_name]]),
      error = function(e) {
        return(raw_data[[col_name]])
      }
    )
  }
} 
is_numeric_char <- function(x) {
  if (is.character(x) | is.factor(x)) {
    x_char <- as.character(x)
    suppressWarnings(all(!is.na(as.numeric(x_char[!is.na(x_char)]))))
  } else {
    FALSE
  }
}
potential_numeric_cols <- sapply(raw_data, is_numeric_char)
numeric_col_names <- names(raw_data)[potential_numeric_cols]
if (length(numeric_col_names) > 0) {
  raw_data <- raw_data %>%
    mutate(
      across(all_of(numeric_col_names), ~as.numeric(as.character(.x)))
    )
}
is_logical_char <- function(x) {
  if (is.character(x) | is.factor(x)) {
    x_char <- tolower(as.character(x))
    unique_vals <- unique(x_char[!is.na(x_char)])
    logical_strings <- c("true", "false", "1", "0")
    all_vals_logical <- length(unique_vals) > 0 && all(unique_vals %in% logical_strings)
    has_true_false <- any(unique_vals == "true") && any(unique_vals == "false")
    has_one_zero <- any(unique_vals == "1") && any(unique_vals == "0")
    return(all_vals_logical && (has_true_false || has_one_zero))
  } else {
    FALSE
  }
}
potential_logical_cols <- sapply(raw_data, is_logical_char)
logical_col_names <- names(raw_data)[potential_logical_cols]
if (length(logical_col_names) > 0) {
  for (col_name in logical_col_names) {
    char_vec <- as.character(raw_data[[col_name]])
    logical_vec <- ifelse(tolower(char_vec) %in% c("true", "1"), TRUE,
                          ifelse(tolower(char_vec) %in% c("false", "0"), FALSE, NA))
    raw_data[[col_name]] <- logical_vec
  }
}

```


3.  Раскройте датафрейм избавившись от вложенных датафреймов. Для обнаружения таких можно использовать функцию dplyr::glimpse() , а для раскрытия вложенности – tidyr::unnest() . Обратите внимание, что при раскрытии теряются внешние названия колонок – это можно предотвратить если использовать параметр tidyr::unnest(..., names_sep = ) 

```{r}


list_cols_logical <- sapply(raw_data, is.list)
list_col_names <- names(raw_data)[list_cols_logical]
unnested_data <- raw_data %>%
    unnest(
      cols = all_of(list_col_names),
      names_sep = "_",
      keep_empty = TRUE
      )
list_cols_after_logical <- sapply(unnested_data, is.list)
remaining_list_cols <- names(unnested_data)[list_cols_after_logical]
if (length(remaining_list_cols) > 0) {
  iteration_count <- 0
  max_iterations <- 10
  while (length(remaining_list_cols) > 0 & iteration_count < max_iterations) {
    unnested_data <- unnested_data %>%
      unnest(
        cols = all_of(remaining_list_cols),
        names_sep = "_",
        keep_empty = TRUE
      )
    list_cols_after_logical <- sapply(unnested_data, is.list)
    remaining_list_cols <- names(unnested_data)[list_cols_after_logical]
    iteration_count <- iteration_count + 1
  }
}



```


4. Минимизируйте количество колонок в датафрейме – уберите колоки с
единственным значением параметра

```{r}

is_constant_col <- function(col) {
  unique_vals <- unique(col)
  unique_vals_no_na <- unique_vals[!is.na(unique_vals)]
  return(length(unique_vals_no_na) <= 1)
}
constant_cols_logical <- sapply(unnested_data, is_constant_col)
constant_cols_names <- names(unnested_data)[constant_cols_logical]
minimized_data <- unnested_data %>%
  select(-all_of(constant_cols_names))
glimpse(minimized_data)
```


5. Какое количество хостов представлено в данном датасете?

```{r}

host_col_name <- "winlog_event_data_SourceHostname"
num_unique_hosts <- n_distinct(minimized_data[[host_col_name]])
num_unique_hosts

```

6. Подготовьте датафрейм с расшифровкой Windows Event_ID, приведите типы данных к типу их значений.
```{r}
webpage_url <- "https://learn.microsoft.com/en-us/windows-server/identity/ad-ds/plan/appendix-l--events-to-monitor"
webpage <- read_html(webpage_url)
event_df_raw <- html_table(webpage)[[1]]
event_df <- event_df_raw %>%
  mutate(
    `Current Windows Event ID` = as.numeric(`Current Windows Event ID`),
    `Legacy Windows Event ID` = as.numeric(`Legacy Windows Event ID`),
    `Potential criticality` = as.character(`Potential Criticality`),
    `Event Summary` = as.character(`Event Summary`)
  )


glimpse(event_df)

```


7. Есть ли в логе события с высоким и средним уровнем значимости? Сколько их?

```{r}

bad_event<- minimized_data %>%
  select(event_code) %>%
  left_join(
    event_df %>% select(`Current Windows Event ID`, `Potential Criticality`),
    by = join_by(event_code == `Current Windows Event ID`)
  )
has_high <- ifelse(
  is.na(bad_event$`Potential Criticality`),
  FALSE,
  grepl("High", bad_event$`Potential Criticality`, ignore.case = TRUE)
)
has_medium <- ifelse(
  is.na(bad_event$`Potential Criticality`),
  FALSE,
  grepl("Мedium", bad_event$`Potential Criticality`, ignore.case = TRUE)
)
high_events_count_calc <- sum(has_high)
cat("События высокой значимости: ",high_events_count_calc, "\n")


medium_events_count_calc <- sum(has_medium)
cat("Событий средней значимости: ",medium_events_count_calc, "\n")




```
